臺灣高等法院刑事判決　　　　　　　 96年度交上易字第249號
上　訴　人　臺灣板橋地方法院檢察署檢察官
被　　　告　乙○○
　　　　　　　　　　樓
被　　　告　甲○○
上列上訴人因被告等公共危險等案件，不服臺灣板橋地方法院96
年度交易字第106號，中華民國96年6月15日第一審判決（起訴案
號：臺灣板橋地方法院檢察署96年度偵字第2124號），提起上訴
，本院判決如下：
    主  文
原判決撤銷。
乙○○服用酒類，不能安全駕駛動力交通工具而駕駛，處有期徒
刑肆月，如易科罰金，以新臺幣壹仟元折算壹日；減為有期徒刑
貳月，如易科罰金，以新臺幣壹仟元折算壹日；又因過失傷害人
致重傷，處有期徒刑捌月；減為有期徒刑肆月，如易科罰金，以
新臺幣壹仟元折算壹日。應執行有期徒刑伍月，如易科罰金，以
新臺幣壹仟元折算壹日。
甲○○從事業務之人，因業務上之過失傷害人致重傷，處有期徒
刑柒月；減為有期徒刑參月又拾伍日，如易科罰金，以新臺幣壹
仟元折算壹日。
    事  實
一、乙○○於民國95年6 月30日23時許，在臺北縣林口鄉○○路
    其任職之公司內飲用酒類，已達不能安全駕駛動力交通工具
    之程度，猶仍於翌日（7 月1 日）凌晨某時，騎乘車牌號碼
    KZU－687號重型機車至臺北縣新莊市鴻金寶百貨公司附近等
    候友人丙○○，同日凌晨4時許，乙○○騎前開機車搭載丙○○沿臺北縣泰山鄉○○路往林口鄉方向行駛，於同日4時
    35分許，途經臺北縣泰山鄉○○路17號前，見前方正甲○○
    駕駛車牌號碼5N－9017號自小貨車載送貨物沿同一方向行駛
    ，詎乙○○於超越該前車前，應注意在劃有分向限制線之路
    段，不得駛入來車之車道內，且依當時情形，並無不能注意
    情事，竟疏未注意，跨越分向限制線自左方欲超車，適甲○○駕駛小貨車應注意在劃有分向限制線之路段，不得迴車，
    且依當時情形，並無不能注意情事，亦疏未注意，逕行在上
    址違規跨越分向限制線迴轉，致甲○○車前左側與乙○○騎
    乘之機車發生碰撞，乙○○及丙○○因而摔倒在地，丙○○
    並受有第六頸椎及第三腰椎爆裂性骨折併上肢無力及下半身
    癱瘓、脊髓損傷、左側外傷性氣胸血胸、左側肩胛骨骨折、
    雙側股骨幹骨折、右下肢近側深部撕裂傷併軟組織缺損及骨
    外露等傷害，並造成四肢癱瘓之重傷害（甲○○過失傷害乙○○部分，未據告訴）。甲○○、乙○○於事故發生後，於
    警方前往肇事現場處理時，當場承認為肇事人。乙○○經送
    醫後，經警方施以呼氣酒精濃度測試，其呼氣酒精濃度高達
    每公升酒精0.61毫克，因而查知上情。
二、案經丙○○訴經臺北縣政府警察局新莊分局報請臺灣板橋地
    方法院檢察署檢察官偵查起訴。
    理  由
壹、程序方面：
　　本件被告、選任辯護人及檢察官對於下列所述之其他證據資
    料，均不爭執其證據能力，本院審酌該等言詞供述及書面作
    成時之狀況，並無不宜作為證據情事，依刑事訴訟法第159
    條之5第2項規定，亦得作為證據。
貳、實體方面：
一、上開事實，迭據被告乙○○、甲○○坦承不諱，互核相符，
    並有道路交通事故現場圖、道路交通調查事故表及照片在卷
    為憑，被告乙○○服用酒類，不能安全駕駛動力交通工具而
    駕駛部分，亦有酒精測試單存卷可參。告訴人因被告等前開
    過失行為，受有第六頸椎及第三腰椎爆裂性骨折併上肢無力
    及下半身癱瘓、脊髓損傷、左側外傷性氣胸血胸、左側肩胛
    骨骨折、雙側股骨幹骨折、右下肢近側深部撕裂傷併軟組織
    缺損及骨外露等傷害，並致四肢癱瘓之重傷害，有衛生署臺
    北醫院診斷證明書、中山醫學大學附設醫院診斷證明書在卷
    為憑。
二、按在劃有分向限制線之路段，不得駛入來車之車道內；又在
    設有禁止迴車標誌或劃有分向限制線，禁止超車線、禁止變
    換車道線之路段，不得迴車，道路交通安全規則第97條第1
    項第2款、第106條第2款分別定有明文。本件肇事地點即臺
    北縣泰山鄉○○路17號前，為設有分向線制線雙向二車道路
    段，不得駛入來車車道，亦不得迴車，乃乙○○飲用酒類後
    ，行經前開路段，竟駛入來車車道欲行超車，另被告甲○○
    於上開路段，亦貿然迴車，自已違反上開注意義務。又案發
    當時雖處於夜間，但有照明（見95年度他字第6670號卷第20
    頁上方照片），且路面乾燥、無缺陷，視距良好（同前卷第
    12頁調查報告表記載），並無不能注意情事，被告乙○○竟
    疏未注意，跨越分向限制線進入來車車道，被告甲○○亦疏
    未注意，跨越分向限制線迴轉，兩車因而碰撞肇事，致告訴
    人受有前開重傷害其等均非無有過失。本件經送請臺灣省臺
    北縣區車輛行車事故鑑定委員會鑑定，亦同此認定，有該委
    員會北縣鑑字第951164號意見書可參。又告訴人係因被告等
    前開過失行為受傷，被告等行為與告訴人傷害結果間，亦有
    相當因果關係。被告等事證明確，犯行均堪認定。
三、核被告乙○○所為，係犯刑法第185條之3之酒醉駕駛罪、第
    284條第1項後段之過失致重傷罪。另被告甲○○係以駕駛小
    貨車送貨，為其所自承，為從事業務之人，核其所為，係犯
    同法第284條第2項後段之業務過失致重傷罪。被告乙○○所
    犯前開二罪，犯意各別，行為互殊，應予分論併罰。被告乙○○過失致重傷罪部分，係因酒醉駕駛致人受傷，應依道路
    交通管理處罰條例第86條第1項規定加重其刑。被告甲○○
    、乙○○於警方到場後，於犯罪後未被發覺前，自首前開過
    失傷害犯行，有自首情形紀錄表在卷為憑，均依自首之規定
    減輕其刑，被告乙○○過失傷害部分並先加後減之。另被告
    乙○○公共危險罪部分，係經警方進行酒精測試而查悉（按
    被告甲○○亦接受測試），並非被告乙○○自承犯公共危險
    罪而開始偵查，自無適用自首減刑之餘地。被告等前開犯罪
    之時間均係在96年4月24日以前，且合於中華民國96年罪犯
    減刑條例第2條第1項第3款之規定，應依法減其刑期2分之1
    。
四、原審因予論罪科刑，固非無見。惟查：（一）原審未及審酌
    前開減刑條例之適用，已有未洽。（二）被告乙○○所犯前
    開二罪，犯意各別，行為互殊，應予分論併罰，原判決理由
    漏未說明，亦有違誤。（三）本件告訴人因被告等前開過失
    行為，受有第六頸椎及第三腰椎爆裂性骨折併上肢無力及下
    半身癱瘓、脊髓損傷、左側外傷性氣胸血胸、左側肩胛骨骨
    折、雙側股骨幹骨折、右下肢近側深部撕裂傷併軟組織缺損
    及骨外露等傷害，並致生四肢癱瘓之重傷害，情節非輕，且
    事後均未與告訴人達成和解，另被告乙○○酒後駕車肇事，
    亦不宜寬縱，乃原判決就被告乙○○服用酒類，不能安全駕
    駛動力交通工具而駕駛部分量處拘役30日，如易科罰金，以
    新臺幣1千元折算1日，另過失傷害人致重傷部分，量處拘役
    50日，如易科罰金，以新臺幣1千元折算1日，及就被告甲○○部分，量處拘役50日，如易科罰金以新臺幣1千元折算1日
    ，尚嫌過輕，亦有不當。公訴人上訴意旨，指摘原判決量刑
    過輕，為有理由，是以原判決既有上開可議，要屬無可維持
    ，應將原判決及執行刑（被告乙○○部分）予以撤銷改判。
    爰審酌被告等均無前科，有本院被告前案紀錄表在卷可稽，
    因本件過失造成告訴人傷重四肢癱瘓，情節非輕，兼衡其等
    犯罪手段、過失程度、所生危害、迄未與告訴人達成和解以
    及犯罪後坦承犯行，態度良好等一切情狀，分別量處如主文
    第2項至第3項所示之刑，並依上開減刑條例之規定，分別減
    刑及諭知易科罰金之折算標準，暨就被告乙○○部分定其應
    執行刑，及諭知易科罰金之折算標準。
據上論斷，應依刑事訴訟法第369條第1項前段、第364條、第299
條第1項前段，刑法第284條第1項後段、第2項後段、第185條之3
、第62條、第41條第1項前段、第51條第5款，道路交通管理處罰
條例第86條第1項，刑法施行法第1條之1，中華民國96年罪犯減
刑條例第2條第1項第3款、第7條、第9條，判決如主文。
本案經檢察官田炳麟到庭執行職務。
中　　華　　民　　國　　96　　年　　10　　月　　31　　日
       　　　　　 刑事第十七庭  審判長法　官　  趙功恆
                                      法　官　  陳憲裕
                                      法　官　  高明哲
以上正本證明與原本無異。
不得上訴。
                                      書記官    梁淑時
中　　華　　民　　國　　96　　年　　10　　月　　31　　日
附錄：本案論罪科刑法條全文
刑法第185條之3
服用毒品、麻醉藥品、酒類或其他相類之物，不能安全駕駛動力
交通工具而駕駛者，處一年以下有期徒刑、拘役或三萬元以下罰
金。
刑法第284條
因過失傷害人者，處六月以下有期徒刑、拘役或五百元以下罰金
，致重傷者，處一年以下有期徒刑、拘役或五百元以下罰金。
從事業務之人，因業務上之過失傷害人者，處一年以下有期徒刑
、拘役或一千元以下罰金，致重傷者，處三年以下有期徒刑、拘
役或二千元以下罰金。
